【裁判字號】    95,婚,835
【裁判日期】    951030
【裁判案由】    確認婚姻關係不成立
【裁判全文】
臺灣板橋地方法院民事判決               95年度婚字第835號
原      告  甲○○
訴訟代理人  曾郁榮律師
被      告  乙○○
上列當事人間請求確認婚姻關係不成立事件，本院於中華民國
95年10月16 日言詞辯論終結，判決如下：
    主    文
確認原告與被告間之婚姻關係不成立。
訴訟費用由被告負擔。
    事實及理由
一、原告方面：
    兩造於民國（下同）71年4 月4 日未舉行結婚公開儀式，而
    由被告持兩造結婚證書，並至戶政事務所辦理結婚登記，該
    結婚證書上所載之結婚人乙○○、甲○○，介紹人邵林秀鳳
    、主婚人邵克清、吳阿仁，及證婚人二人之簽名均為被告之
    弟一人所代簽，另主婚人吳何金治之簽名係被告所代簽，該
    證書上所載71年4 月4 日上午12時在自宅舉行結婚典禮，此
    一事實並不存在，故兩造間未具備民法第92 8條規定之結婚
    形式要件，難認為有效，既無結婚之行為，應認兩造婚姻不
    成立。並聲明：如主文所示
二、被告方面：
    兩造有辦訂婚桌，但沒有辦結婚桌，是因為爺爺當時去世，
    要在百日內娶，所以沒有辦結婚的儀式。七十四年的結婚證
    書上所有的人都是自己蓋章，只有原告母親不知道，當時原
    告也跟被告一起去戶政機關拿這張結婚證書辦理結婚登記，
    所以才入被告的戶口。原告現在高興就出去，回來被告也不
    知道她去哪裡，要離婚被告也同意。
三、原告主張前述一之事實，業據原告提出戶籍謄本1 件、兩造
    71年4 月4 日結婚證書影本1 件為證，並經證人即原告之母
    吳何金治到庭證述屬實（見本院95年8 月28日言詞辯論筆錄
    ），且被告對於原告主張兩造71年4 月4 日未舉行結婚公開
    儀式，僅係持結婚證書前往戶政事務所辦理兩造結婚登記乙
    節，並不爭執。是本院綜上事證，自堪信原告主張之事實為
    真正。
四、按結婚，應有公開儀式及二人以上之證人。民法第928 條第
    1 項定有明文。所謂結婚應有公開之儀式，係指結婚之當事
    人應行定式之禮儀，使不特定人得以共聞共見認識其為結婚
    者而言。結婚不具備民法第982 條第1 項之方式者，其結婚
    無效。民法第988 條第1 款亦定有明文。其次，我國民法雖
    無婚姻不成立之規定，但是，理論上，法律行為必須成立後
    ，才有是否無效之問題，民事訴訟法第568 條第1 項亦規定
    得提起確認婚姻不成立之訴，是以，如未具備公開結婚儀式
    ，即屬無結婚行為，欠缺法律行為之特定成立要件，婚姻根
    本不成立，是以得訴請確認婚姻關係不成立。查兩造從未舉
    行任何定式之禮儀，使不特定人得以共聞共見認識其為結婚
    ，是兩造顯無結婚行為。又確認婚姻不成立之訴，為民事訴
    訟法第568 條所定，兩造既無結婚行為，惟戶籍登記上仍為
    兩人婚姻之登記，致與事實不符，堪認原告有以確認判決除
    去此不明確法律關係之必要，從而，原告訴請確認兩造間之
    婚姻關係不成立，為有理由，應予准許。
五、訴訟費用裁判之依據：民事訴訟第78條。
中    華    民    國    95    年     10  月    30    日
                  家事法庭  法  官  劉大衛
以上正本證明與原本無異。
如對本判決不服，應於判決送達後20日內向本院提出上訴狀。
中    華    民    國    95    年     10  月    30    日
                            書記官  劉佳香


司法院資訊處製作；財團法人民間司法改革基金會備份。
